臺灣臺中地方法院民事判決　九十二年度訴字第三二二一號
　　原　　　告　　國立中興大學
　　法定代理人　　丙　○
　　訴訟代理人　　張豐守　　律師
　　複　代理人　　吳莉鴦　　律師
　　被　　　告　　乙○○○○○.
　　　　　　　　　　　　　　住.
　　兼
　　訴訟代理人　　甲○○即玄機.
　　　　　　　　　　　　　　住.
右當事人間請求拆屋還地事件，本院於民國九十三年三月十二日言詞辯論終結，判決
如左：
    主      文
被告乙○○○○○○○○○○應自坐落台中市○區○○段八小段三一地號、三一之一
六地號土地（如附圖所示Ａ部分面積三十平方公尺）內之建物，即門牌號碼台中市○
區○○路三段二○六號一樓之房屋遷出。
被告甲○○即玄機堂命相館應將坐落台中市○區○○段八小段三一地號、三一之一六
地號土地（如附圖所示Ａ部分面積三十平方公尺）內之二層樓鐵架蓋上覆烤漆板建物
，即門牌號碼台中市○區○○路三段二○六號房屋拆除（其中三一地號土地占用面積
為十二平方公尺、三一之一六地號土地占用面積為十八平方公尺），並將土地返還與
原告。
前二項之履行期間為壹年。
訴訟費用由被告甲○○負擔。
    事    實
甲、原告方面：
一、聲明：如主文第一、二項所示。
二、陳述：
  (一)被告甲○○未經原告同意，擅自在原告所管理坐落於台中市○區○○段八小段第
    三一、三一之一六地號之國有土地上（下稱系爭國有土地，其中三一地號土地占
    用面積為十二平方公尺、三一之一六地號土地占用面積為十八平方公尺），興建
    二層樓鐵皮建物，即門牌號碼為台中市○區○○路三段二○六號房屋（下稱系爭
    建物），一樓出租予被告劉彥群，以經營波霸通信廣場使用，二樓則由被告甲
    ○○自行經營玄機堂命相館使用。
  (二)按「所有權人對於無權占有或侵奪其所有物者，得請求返還之。對於妨害其所有
    權者，得請求除去之。有妨害其所有權之虞者，得請求防止之。」民法第七百六
    十七條定有明文。查被告甲○○非原告之職員，亦未曾向原告租用或借用系爭國
    有土地，即擅自占用系爭國有土地興建建物使用，並出租予被告劉彥群，被告等
    二人之行為，顯為無權占有，茲因被告等屢經原告催請拆屋還地，均置之不理，
    原告爰依前揭規定，提起本訴。
  (三)查被告等對於系爭三一地號及三一之一六地號土地為原告管理之國有土地，並不
    爭執，而被告甲○○亦自認其所有出租予被告乙○○○○○○○○○○之系爭建
    物，係無權占用系爭土地，因此原告主張被告等人係無權占用系爭土地，堪信為
    真實。
  (四)被告甲○○一再請求原告能出租系爭土地，或暫緩拆屋還地，待其子女大學畢業
    後再搬遷云云，惟查，國有土地之出租有一定程序，本件不符合國有土地出租之
    要件，因此被告甲○○請求原告能同意出租系爭土地，原告實礙難同意。又被告
    甲○○之二名子女，一為國小五年級，一為國小四年級，至二名子女均大學畢業
    ，尚須十一年時間，原告實無法同意，惟原告願意給被告甲○○一年履行期間，
    履行期間內不請求不當得利，履行期間一年若太短，則請鈞院斟酌。
三、證據：提出土地登記謄本正本三份、照片乙幀、台中市中山地政事務所複丈成果
    圖影本乙紙為證。
乙、被告方面：
一、聲明：原告之訴駁回。
二、陳述：
  (一)被告甲○○（原名為林清利）於民國（下同）八十四年間向訴外人王弄購買系爭
    國有土地及建物，並訂有讓渡書，訂約當時王弄曾提及系爭土地係屬國有財產土
    地，日後當可優先承租或購買，因此以高價購買系爭國有土地及建物之權利。
  (二)被告甲○○係殘障者，領有殘障手冊，奉養八十一歲母親，其患有皮膚癌，以及
    兒子國小五年級，女兒國小四年級，分別就讀台中大同國小及光復國小，目前居
    住地方係承租，於系爭國有土地及建物上經營姓名學，以維持生計，並出租予被
    告劉彥群，經營波霸通信廣場。被告甲○○對於系爭土地係國有土地不爭執，
    惟希望原告能夠出租給被告甲○○使用，否則亦請原告體恤被告甲○○生活困苦
    ，給予幾年時間，等子女大學畢業，可自行安頓生活後才搬遷。
三、證據：提出房屋租賃契約書乙份、身心障礙手冊乙紙、國民身份證及房屋稅單乙
    紙、台灣電力公司台中營業處書函乙紙、讓渡書乙份（均為影本）為證。
丙、本院依原告聲請囑託中山地政事務所測量並製作複丈成果圖。
    理      由
一、本件原告起訴主張被告甲○○未經原告同意，擅自在原告管理之系爭國有土地，
    興建系爭二層樓建物，一樓出租予被告劉彥群，以經營波霸通信廣場使用，二樓
    則由被告甲○○自行經營玄機堂命相館，而被告甲○○非原告之職員，亦未曾向
    原告租用或借用系爭土地，即擅自占用系爭土地興建建物使用，並出租予被告劉
    彥群，被告等二人之行為，顯為無權占有，茲因被告等履經原告催請拆屋還地，
    均置之不理，原告爰依民法第七百六十七條規定，提起本訴等語。
    被告則以：被告甲○○（原名為林清利）於八十四年間向訴外人王弄購買系爭土
    地及建物，並訂有讓渡書，訂約當時王弄曾提及系爭土地係屬國有財產土地，日
    後當可優先承租或購買，因此以高價購買系爭土地及建物之權利，被告甲○○對
    於系爭土地係國有土地不爭執，惟希望原告能夠出租給被告甲○○使用，否則亦
    請原告體恤被告甲○○生活困苦，給予幾年時間，等子女大學畢業，可自行安頓
    生活後才搬遷等語資為抗辯。
二、本件原告起訴主張被告甲○○未經原告同意，擅自在原告管理之系爭國有土地，
    興建系爭二層樓建物，一樓出租予被告劉彥群，以經營波霸通信廣場使用，二
    樓則由被告甲○○自行經營玄機堂命相館使用，被告甲○○並無占有系爭土地之
    權源等語，業經原告提出土地登記謄本正本三份、照片乙幀、台中市中山地政事
    務所複丈成果圖影本乙紙為證，被告甲○○除抗辯系爭國有土地及建物係向前手
    王弄購得外，對於上開事實並不爭執，自堪信為真正。
三、按「所有權人對於無權占有或侵奪其所有物者，得請求返還之。對於妨害其所有
    權者，得請求除去之。有妨害其所有權之虞者，得請求防止之。」民法第七百六
    十七條定有明文。查本件被告甲○○對於無權占有系爭國有土地乙事並不爭執，
    雖被告甲○○另辯稱其於八十四年間向訴外人王弄購買系爭土地及建物，並訂有
    讓渡書，訂約當時王弄曾提及系爭土地係屬國有財產土地，日後當可優先承租或
    購買，因此其以高價購買系爭土地及建物之權利云云，惟查被告甲○○於承購時
    已明知系爭國有土地屬國有財產，系爭建物未辦理保存登記之事實，雖其預期將
    來可優先承租或承買系爭國有土地，然其並無可優先承租或承買系爭土地之法律
    依據，原告亦表明無法將系爭土地出租予被告甲○○，是被告甲○○所辯，尚不
    足以構成被告甲○○占有系爭土地之正當權源。則本件原告基於上開規定訴請被
    告乙○○○○○○○○○○應自坐落台中市○區○○段八小段三一地號、三一之
    一六地號土地（如附圖所示Ａ部分面積三十平方公尺）內之建物，即門牌號碼台
    中市○區○○路三段二○六號一樓之房屋遷出。被告甲○○即玄機堂命相館應將
    坐落台中市○區○○段八小段三一地號、三一之一六地號土地（如附圖所示Ａ部
    分面積三十平方公尺）內之二層樓鐵架蓋上覆烤漆板建物，即門牌號碼台中市○
    區○○路三段二○六號房屋拆除（其中三一地號土地占用面積為十二平方公尺、
    三一之一六地號土地占用面積為十八平方公尺），並將土地返還給原告，洵屬正
    當，應予准許。
四、查本判決主文所命第一、二項遷讓房屋及拆屋還地部分，非立時可就，需較長之
    時間始克履行，本件原告於本院九十三年三月十二日言詞辯論時，表明同意履行
    期間為一年，履行期間內不請求不當得利等語，雖被告甲○○表明同意拆屋還地
    ，惟主張其係殘障者，領有殘障手冊，需奉養八十一歲母親，以及兒子國小五年
    級，女兒國小四年級，分別就讀台中大同國小及光復國小，目前居住地方係承租
    ，於系爭土地及建物上經營姓名學，以維持生計，並出租予被告劉彥群，經營波
    霸通信廣場，希望原告能夠出租給被告甲○○使用，否則亦請原告體恤被告甲
    ○○生活困苦，給予幾年時間，等子女大學畢業，可自行安頓生活後才搬遷云云
    。惟查，本件被告甲○○占有系爭國有土地，係供出租他人營業及自行營業使用
    ，本院參以被告甲○○所提出其與被告劉彥群所簽訂之房屋租賃契約書，其租賃
    期間係自九十二年八月一日至九十三年二月二十九日，且被告甲○○亦可另覓營
    業住所繼續營業謀生，是其主張待其子女大學畢業，可自行安頓生活後才搬遷，
    而需約十餘年之履行期間云云，本院認為並無理由，茲審酌實際情況及原告同意
    被告之履行期間一年等情，爰定履行期間為一年，以資兼顧。又本件被告劉彥群
    係向被告甲○○承租系爭建物一樓，被告二人之利害關係顯有差異，爰命被告甲
    ○○單獨負擔全部之訴訟費用。
五、本件判決之基礎已臻明確，兩造其餘攻擊防禦方法及舉證，核與判決無影響，爰
    不另一一論述，併此敘明。
六、結論：本件原告之訴為有理由，依民事訴訟法第八十五條第一項但書、第七十八
    條，判決如主文。
中　　　華　　　民　　　國　　九十三　　年　　　三　　　月　　二十六　　日
                                  臺灣臺中地方法院民事第三庭
~B審判長法　官　張瑞蘭
~B　　　法　官　林宗成
~B　　　法　官　洪堯讚
右為正本係照原本作成
如對本判決上訴，須於判決送達後廿日內向本院提出上訴狀
中　　　華　　　民　　　國　　九十三　　年　　　三　　　月　　二十六　　日
~B法院書記官　吳淑願
